【裁判字號】    97,訴,1431
【裁判日期】    980423
【裁判案由】    虛報進口貨物
【裁判全文】
臺北高等行政法院判決
                                      97年度訴字第1431號
                              .
原      告  和昌融貿易有限公司
代  表  人  甲○○○（董事）
    （送達代收人  乙○○
被      告  財政部基隆關稅局
代  表  人  呂財益（局長）住同上
訴訟代理人  戊○○
            丁○○
            丙○○
上列當事人間因虛報進口貨物事件，原告不服財政部中華民國97
年4 月10日台財訴字第09700141470 號訴願決定（案號：第0000
0000號），提起行政訴訟。本院判決如下：
    主  文
原告之訴駁回。
訴訟費用由原告負擔。
    事實及理由
一、原告起訴後，被告代表人變更為呂財益，是新任代表人具狀
    聲明承受訴訟，核無不合，應予准許。又原告經合法通知，
    無正當理由未於言詞辯論期日到場，核無行政訴訟法第218
    條準用民事訴訟法第386 條所列各款情形，依被告之聲請，
    由其一造辯論而為判決，合先敘明。
二、事實概要：原告委由佳群報關有限公司於民國（下同）92年
    2 月19日向被告報運進口中國大陸產製之分散性染料乙批（
    報單號碼：第AW/92/0705/0066 號），經被告查核結果，原
    申報貨名第2 項DISPRESE RED FBS 100% （分散性染料）應
    更正為REACTIVE RED FBS 100% （反應性染料），非屬准許
    輸入之大陸物品，以原告涉有虛報進口貨物名稱、逃避管制
    情事，依海關緝私條例第37條第3 項轉據同條例第36條第1
    項、第3 項規定處貨價1 倍之罰鍰併貨物沒入；惟因裁處前
    貨物已放行，致不能裁處沒入，依行政罰法第23條第1 項規
    定，裁處沒入該貨物之價額，合計處貨價2 倍罰鍰計新臺幣
    （下同）329,746 元。原告不服申請復查，經被告以96年11
    月13日基普復二機字第0961018387號復查決定（下稱原處分
    ）駁回，提起訴願亦遭決定駁回，遂提起行政訴訟。
三、原告主張：（原告未於準備期日及言詞辯論期日到庭，聲明
              及陳述依其起訴狀記載）：
  (一)依海關緝私條例第4 條及關稅法第13條、第18條、第9 條規
    定可知，相關程序及時效須符合以下條件規範（如同刑事訴
    訟法第237 條、刑法第80條及刑法第84條所訂定告訴權、追
    訴權及行刑權所分別所定之不同時效）：1.須於進出口貨物
    放行之翌日起「6 個月內」「通知」。2.須於進出口貨物放
    行之翌日起「2 年內」實施「稽核」。3.如有應退、應補稅
    款者，應自貨物放行之翌日起「3 年內」為之。4.如有應徵
    之關稅、滯納金或「罰鍰」者，自確定之翌日起「5 年內」
    ，未經徵起者不再徵收。逾一環時效，所為「追訴」（查緝
    ）、「處罰」（處分），均為法所不許。系爭進口報單報關
    日期為92年2 月19日，按規定其審查期限為6 個月，「逾期
    視為業經核定」，然被告事後稽核通知函日期為94年7 月28
    日，所為處分書日期係96年5 月16日，均已逾期，顯然違反
    事後稽核結果之期限規定，而屬違法之「行政處分」。
  (二)原告前於93年7 月20日向被告報運進口中國產製之分散性染
    料乙批（報單第AA/93/3553/0048 號，下稱0048號報單），
    其中所列第5 項貨物，由於當時賣方大陸杭州百匯化工有限
    公司倉庫裝箱錯誤，原告向被告申請辦理退貨遭駁回，致造
    成嚴重經濟損失，後經賣方同意負起全部賠償責任，故於被
    告處分後未再申請復查。被告不查即推論原告申報類似貨物
    亦有虛報逃避管制之嫌，顯有誤會。
  (三)原告網站已久無更新（後因銷售不理想停止刊登），且當時
    網站所列貨品名稱，均為國內早期生產商所使用之銷售性商
    品名稱，網站所列反應性染料貨品，並非原告進口所銷售之
    貨物，而是原告專設做為經銷國內臺灣永光化學工業股份有
    限公司所生產之染料商品（反應性染料EVERZOL），且所謂
    反應性染料商品，係依照該公司提供之商品目錄做為廣告，
    性質上僅作為提供使用者容易了解臺灣永光化學工業股份有
    限公司染料商品，並藉此網站刊登而達該商品行銷目的，與
    原告所進口之貨品名稱並無應對關係。
  (四)有關商用染料分類因其種類繁多，即使性質完全相同，其名
    稱亦因製造者或貿易商各自訂名而異，故其商品名稱，通常
    依「冠稱、色別、記號」之次序表示暨區分性質，本案原告
    行為時所呈報發票和貨物即依前述表示暨區分，並獲被告依
    此核定為開放貨物在案，今被告斷然推翻前所為程序之決定
    ，突改以貨品名稱取其色別或記號作為辨別依據，有如社會
    百姓中若為同名同姓者即認定為同血緣之同樣荒謬，被告如
    此斷章取義認定所為處分，顯和常理事實相悖。
  (五)系爭進口報單所列第2 項貨物DISPERSE RED FBS 100% ，係
    依據浙江省台州市椒江染料化工二廠（下稱椒江染化二廠）
    所提供之推廣色卡及通關用文件（物質安全資料表MSDS）為
    申報，由MSDS可查其產品國際索引號為C.I./NO.DISPERSE
    （分散性）RED 362 ，並由椒江染化二廠負責出具發票，該
    發票、物質安全資料表和進口報單內DISPERSE「冠稱」分散
    性染料定義明確。且本案相同貨物並經椒江染化二廠向被告
    授權委託查證之遠東貿易服務中心駐香港辦事處回函，說明
    所供貨物和發票確實為分散性染料無誤在案。本案進口報單
    所列第2 項DISPERSE RED FBS 100% 貨物名稱，和椒江染化
    二廠所提供推廣色卡內（分散螢光桃紅BG/Fluor-pink BG/C
    .I.R362 ）所列貨物名稱雖有所不同，然如核對兩者產品國
    際索引號C.I./NO. DISPERSE RED 362 則為相同，由此可證
    屬相同之貨物。
  (六)系爭貨物經比對原告網站資料反應性染料商品，所登載資料
    為Willzol Brill. RED FBS，純屬臺灣永光化學工業股份有
    限公司目錄之商品，兩者之冠稱、色別、力份表示均不相同
    ，亦非被告所述染料之特性，然如詳細查閱西元1998、2002
    年染整手冊，所有記載國際索引號C.I./NO.REACTIVE（反應
    性）RED 染料商品名稱，並無記載有RED FBS 100%（色別/
    記號/ 力份）相同商品名稱，故被告所查證比對資料顯有所
    誤。又染料之商品名稱須依「冠稱、色別、記號」之次序表
    示暨區分性質，色別與記號並非染料特性（冠稱）之表示，
    被告徒將RED FBS 此色別、記號，以張冠李戴方式推定其為
    國際索引號所指反應性染料，進而推翻來貨為DISPERSE分散
    性染料之事實，所為處分顯有違誤。並求為判決撤銷訴願決
    定及原處分。
四、被告則以：
  (一)按海關緝私條例第42條第1 項及第44條規定：「海關對於報
    運貨物進口、出口認有違法嫌疑時，得通知該進口商、出口
    商、貨主或收貨人，將該貨物之發票、價單、帳單及其他單
    據送驗，並得查閱或抄錄其與該貨物進口、出口、買賣、成
    本價值、付款各情事有關之帳簿、信件或發票簿。」「有違
    反本條例情事者，除依本條例有關規定處罰外，仍應追徵其
    所漏或沖退之稅款。但自其情事發生已滿五年者，不得再為
    追徵或處罰。」查系爭貨物放行日期為92年2 月19日，惟經
    被告事後審核發現，來貨有虛報貨名，違反海關緝私條例之
    虞，乃於93年9 月22日以（93）基關事稽字第300 號函通知
    實施查核。嗣據查核結果，被告認定原告涉有虛報進口貨物
    名稱，逃避管制情事，並於96年5 月16日核發處分書，核未
    逾前揭5 年之處罰期限，依法論處，並無不合。
  (二)原告另案0048號報單申報之第5 項貨物Disperse BLACK LDN
    140%，經被告查核結果為ACID BLACK LDN 140% ，且原告於
    93年7 月29日申請書稱：「‧‧‧進口染料，部分開放，因
    不知那幾項可進口，以致誤裝‧‧‧」，顯已自承申報貨名
    不符，該案並經處分確定在案，被告據以論處，並無不當。
  (三)原告網站資料並無反應性染料EVERZOL，而僅登載Willzol
    Colors on Cotton及Willcion Colors on Cotton 。查被告
    於97年2 月19日向臺灣永光化學工業股份有限公司查詢，該
    公司稱其產品均自行銷售，原告並非其專設之代理經銷商，
    僅曾向其購買染料商品而巳。又原告自稱以臺灣永光化學工
    業股份有限公司產品（反應性染料EVERZOL ）為銷售藍本，
    即表示原告產品之特性與其相同，所稱進口之貨品名稱並無
    對應關係，顯係推諉之詞。
  (四)系爭貨物雖經先予通關放行，惟經查核結果，原告申報之貨
    名（冠稱、色別、記號）與事實不符，且與西元1998、2002
    年染整手冊所載（色別、記號）及原告網站資料相同，被告
    據以認定來貨為反應性染料並無不當。
  (五)椒江染化二廠之色卡內分散螢光桃紅BG/C.I.R-362，其色號
    為FLUOR-PINK BG ，與系爭貨物RED FBS 100%之色號不同亦
    不符。至原告所提物質安全資料表MSDS，乃屬私人企業文件
    ，應不具證據力。
  (六)本案申報貨名DISPERSE RED FBS 100% ，經比對原告網站資
    料（Brill.Red 3BS，RED FBS）及西元1998、2002年染整手
    冊（Brill.Red 3BS ）有關染料之特性與色號均一致，並刊
    載於反應性染料C.I./NO.REACTIVE RED 239，應為反應性染
    料無訛。
  (七)本案參核之網站資料，包含原告自設網站及YAHOO 之網站資
    料；而染整手冊乃參照英國染色協會及美國AATCC 共同發行
    之刊物，為全國染整企業為會員創設之「染化雜誌社」所編
    輯，係依染料染色之性狀分類，將各染料按其色相別給予染
    料索引之染料號碼（C.I.COLOUR NO.）並記述其染色性，其
    登載之染料名稱及染料特性，乃為染整業之圭臬。本件原告
    申報貨名不實、逃避管制，被告依法論處，並無不當等語，
    資為抗辯。並聲明求為判決駁回原告之訴。
五、本院之判斷：
  (一)按「報運貨物進口而有左列情事之一者，得視情節輕重，處
    以所漏進口稅額2 倍至5 倍之罰鍰，或沒入或併沒入其貨物
    ：一、虛報所運貨物之名稱、數量或重量。二、虛報所運貨
    物之品質、價值或規格。三、繳驗偽造、變造或不實之發票
    或憑證。四、其他違法行為。」「有前2 項情事之一而涉及
    逃避管制者，依前條第1 項及第3 項論處。」及「私運貨物
    進口．．．者，處貨價1 倍至3 倍之罰鍰。」「前2 項私運
    貨物沒入之。」「有違反本條例情事者，除依本條例有關規
    定處罰外，仍應追徵其所漏或沖退之稅款。但自其情事發生
    已滿5 年者，不得再為追徵或處罰。」為海關緝私條例第37
    條第1 項、第3 項、第36條第1 項、第3 項及第44條所明定
    。又報運進口非屬「台灣地區與大陸地區貿易許可辦法」第
    7 條規定准許輸入之大陸地區物品者，即構成進口禁止輸入
    之物品而涉及逃避管制之違法行為。
  (二)如事實概要欄所載之事實，有系爭進口報單、西元1998年及
    2002年染整手冊、原告網站資料、椒江染化二廠之色卡、被
    告93年9 月22日（93）基關事稽字第300 號函等件可稽（見
    原處分卷附件1 、4 ～8 ），堪認為真實。是被告以原告有
    虛報進口貨物名稱、逃避管制之違章行為，為前開罰鍰處分
    ，訴願決定予以維持，揆諸首開規定，並無不合。
  (三)原告雖為前開主張，惟查：
  1.按海關緝私條例第44條規定，有違反該條例情事者，自其情
    事發生5 年內，得依該條例有關規定為處罰並追徵所漏稅款
    。查系爭貨物放行日期為92年11月19日，被告於93年9 月22
    日以（93）基關事稽字第300 號函通知實施查核，嗣依查得
    之事證，認原告虛報進口貨物名稱、逃避管制之違章成立，
    而於96年5 月16日作成前開罰鍰之處分，核係於系爭貨物放
    行日5 年內就原告違反海關緝私條例規定所為之處分，於法
    有據，其與不涉及違章之事後稽核係屬二事，不能混為一談
    。
  2.系爭貨物原申報貨名第2 項DISPRESE RED FBS 100% （分散
    性染料），經被告比對查核時原告公開之網站資料，前開染
    料RED （色別）FBS （記號）並未列於分散性染料項下，而
    係歸列於反應性染料，國際索引號（C.I. NO.）與Brill.
    Red 3BS 同為為R-239 （紅色239 號），足見RED FBS與RED
    3BS 之特性相同，均為反應性染料（見原處分卷附件1 、5
    ）。而依西元1998、2002年染整手冊所載之色別、記號及色
    號資料，Red （色別）3BS （記號）之色號即為紅色239 號
    ，其特性為REACTIVE反應性染料（見原處分卷附件6 ）。查
    染整手冊乃全國染整企業為會員創設之「染化雜誌社」所編
    輯，依染料染色之性狀分類，將各染料按其色相別給予染料
    索引之染料號碼（C.I. NO.）並記述其染色性，其登載之染
    料名稱及染料特性，為染整業界依循之圭臬，自足為系爭貨
    物特性歸列之依據。是被告認定系爭貨物為反應性染料，並
    非無據。
  3.原告雖稱係以商品名稱係依「冠稱、色別、記號」之次序表
    示暨區分性質，惟其未依染料索引資料，按來貨之色別、記
    號及國際索引號（C.I. NO.），歸列其染料特性為REACTIVE
    （反應性染料），逕以DISPERSE（分散性染料）冠稱，原告
    任意以不同染料特性（分散性）加上相同色別、記號，作為
    染料名稱，與染料索引之染料號碼規範相違背，自不能依其
    申報之冠稱據為分散性染料之認定。
  4.原告並非臺灣永光化學工業股份有限公司之專屬代理經銷商
    ，所稱其網站所列反應性染料貨品，係依臺灣永光化學工業
    股份有限公司提供之商品目錄為廣告云云，本無可取。況原
    告自稱其網站係以臺灣永光化學工業股份有限公司之產品為
    銷售藍本，足見原告產品之特性與其相同，不因其網站資料
    是否更新有異，其網站資料自足為認定系爭貨物特性之依據
    。
  5.原告另稱系爭貨物係根據椒江染化二廠提供之推廣色卡，並
    經我遠東貿易服務中心駐香港辦事處回函說明，所供貨物和
    發票確實為分散性染料無誤。惟查遠東貿易服務中心駐香港
    辦事處僅係單純轉述椒江染化二廠之回復內容，並未認定該
    廠陳述之內容屬實（見本院卷第53～56頁）。而系爭貨物既
    經被告查證為反應性染料，業如前述，原告未能提出其他具
    體佐證資料，尚難僅依與其利害相關之大陸供應商所出具之
    證明，作為系爭貨物為分散性染料之依據。
  (四)綜上所述，原告主張均無可採。從而原處分及訴願決定均無
    違誤，原告徒執前詞訴請撤銷，為無理由，應予駁回。
  (五)兩造其餘陳述於判決結果不生影響，無庸一一論列，併予敘
    明。
六、據上論結，本件原告之訴為無理由，依行政訴訟法第218 條
    、第98條第1 項前段，民事訴訟法第385 條第1 項前段，判
    決如主文。
中    華    民    國    98    年     4    月   23     日
                       臺北高等行政法院第三庭
                                 審判長法  官  楊莉莉
                                       法  官  陳心弘
                                       法  官  林惠瑜
上為正本係照原本作成。
如不服本判決，應於送達後20日內向本院提出上訴狀並表明上訴
理由，如於本判決宣示後送達前提起上訴者，應於判決送達後20
日內補提上訴理由書（須按他造人數附繕本）。
中    華    民    國    98    年     4    月   23     日
                                       書記官  陳圓圓


司法院資訊處製作；財團法人民間司法改革基金會備份。
